臺中高等行政法院判決
　　　　　　　　　　　　　　　　　　 95年度訴字第00533號
　　　　　　　　　　　　　　　.
原　　　告　甲○○
訴訟代理人　徐文宗　律師
被　　　告　台中縣政府
代　表　人　乙○○
訴訟代理人　丙○○
　　　　　　丁○○
　　　　　　戊○○
上列當事人間因有關徵收補償事務事件，原告不服內政部中華民
國95年9月5日台內訴字第0950127620號訴願決定，提起行政訴訟
。本院判決如下︰
　　主  文
原告之訴駁回。
訴訟費用由原告負擔。
　　事  實
一、事實概要：
    緣被告為開發太平新光地區為新社區，並解決大里溪河川整
    治用地取得問題需要，報經內政部以民國（下同）92年11月
    12日內授中辦地字第0920084780號函核准辦理太平市區徵收，嗣需拆除該區段徵收範圍內原告所有坐落台中
    縣太平市○○路○段12巷28-5號建築物（下稱系爭建物），
    經被告查證結果，因系爭建物係屬85年間查報有案、未經註
    銷亦未經執行拆除之違章建築，乃以95年4月24日府地區徵
    字第0950111799號函通知原告系爭建物不予救濟，並請於95
    年6月30日以前自行拆除完竣。原告不服，向內政部提起訴
    願，遭駁回，遂提起本件行政訴訟。
二、兩造聲明：
    (一)原告聲明求為判決：
      1.訴願決定及原處分均撤銷。
      2.訴訟費用由被告負擔。
    (二)被告聲明求為判決：
      1.原告之訴駁回。
      2.訴訟費用由原告負擔。
三、兩造之陳述：
    (一)原告部分：
      1.查門牌號台中縣太平市○○里○○路○段12巷28之27號
        係59年3月27日以前興建完成，另同巷等21戶建物，經
        核對太平新光地區鄉街計畫（施測日期為65年4月）實
        測地形圖顯示該屋在都市計畫公布前已存在，因之並非
        違章建築，此有被告在86年4月30日86府工使字第85646
        號函可證，太平市公所之證明書及被告之上開函既釋明
        該中山路4段12巷諸建物其存在早於都市計畫公布前即
        已存在，則未申領建築執照亦非屬違章建築，是被告之
        認定均與事實不符。又依上開函文及證明書所載，系爭
        建物已非違章建築，則被告認曾在85年間查報為違章建
        築於法亦屬有悖。
      2.按依台中縣辦理公共工程建築改良物拆遷補償自治條例
        第3條第1項及第2項規定：「本自治條例所稱建築物係
        指下列各款：一、都市計畫及內政部指定建築法適用地
        區公布前之建築物。二、日據時期已實施都市計畫地區
        ，光復後依法重行發布實施都市計畫以前建造之建築物
        。三、依建築法領有使用執照之建築物。四、依建築法
        領有建築執照或建築許可之建築物。但以主要構造及位
        置，均照核准之工程圖施工者為限。」本件原告所有系
        爭建物係於都市計畫前即已存在，既符合上開自治條例
        之規定應予補償之建築物，並非違章建築，依法被告即
        有補償之義務，是原處分（不予補償）即非適法。縱認
        原告所提資料仍無法證明系爭房屋於都市計畫公布前即
        已存在，惟被告亦未提出系爭房屋係屬查報有案之違章
        建築之證明，是依上開自治條例第3條第2項規定，被告
        仍應依自治條例所定補償標準百分之七十辦理給付，是
        被告拒絕給付，亦屬無據。
      3.查在59年1月27日原告之母親謝王玉蓮向前手何來春購
        買坐落在台中縣太平鄉○○路段63號河川公地上之房屋
        二棟，此有讓渡合約書一份可證，是原告之建物早在59
        年即已存在無疑。又原告母親之前手何來春即前開建物
        系爭之土地上有合法之承租權更有河川地使用費繳納收
        據，嗣該承租權利更合法由原告之母親謝王玉蓮承受台
        中縣政府70府建水字第154498號函可證，是原告在承租
        土地上蓋用建物，更係合法之舉。另本件建物所在之基
        地早在民國87年時已編定為住宅區，並非行水區，是被
        告謂系爭建物所在位置仍屬行水區應有欺朦之嫌。又查
        被告85年查報有案之違建部分，業經被告動員上千名警
        力，在86年4月23日順利拆除，而因原告有上開公文可
        證明，並非違建，是乃得保存下來迄今，更有剪報二份
        可證，何況95年12月19日所提出之證物中有註明實拆
        102件待查28件，而原告所有之編號B34、B35、B36、
        B37均說明待查，被告代理人在95年12月19日準備程序
        中亦坦承因承辦人員退休，如何處理已不清楚等語，是
        被告並未再予調查，是本件系爭建物並非被告所謂之違
        建物甚明。
      4.原告所有之建物係編號B34、B35、B36、B37，該建物在
        被告86年4月30日86府工使字第85646號函中已明白表示
        ：編號B11、27、15、25、18、26、12、24、23、34、3
        5、36、37、16、17、19、20、21、22、28、38計21戶
        ，經核對太平新光地區鄉街計畫實測地形圖，顯示該屋
        在都市計畫公布前即已存在。依86年4月19日之會勘紀
        錄結果，除陳美雪無法查證外，其餘如備註欄註記，並
        註明建築之日期均係在62年12月24日以前。其中被告便
        箋更註明查該調查名冊24人中除遷出死亡房屋倒塌吳彩
        屏、王玉蓮二人外均已註銷在案，另又簽吳彩屏、王玉
        蓮二人據調查名冊，被告認定符合62年12月24日以前興
        建完，衡情度理其房屋建築日期勘可證認。足證本件原
        告所有之建物應非違章建築其理甚明，被告現以原告之
        建物係事後搭建屬查報有案之違章建築，不予補償云云
        即與事實不符。
      5.又查被告代理人在95年12月19日之準備程序中亦謂「原
        告主張要發放補償金地段‧‧‧有部分屬螢光筆的斜線
        部份，而螢光筆斜線部分是65年都市計畫航照地形圖上
        顯現蓋有房屋的部分。」益明本件原告之建物應早在65
        年以前即存在。再查證人高嘉良於另95年訴字第606號
        吳彩屏拆遷補償費案96年5月15日下午3時證述：法官問
        ：「大拆除是在86年4月24日，證人是在之前幾天86年4
        月19日去現場會勘？」答：「對，他們是拆除前才陳情
        的，所以那時候已經有編號」法官問：「有編號的都是
        要拆的？」答：「不是，他編這樣才能夠核對。」法官
        問：「原告系爭建物86年4月23日那天沒有拆？」答：
        「有註銷的就沒有拆，沒有註銷的就有拆，他為什麼沒
        有拆就是因為有被註銷掉了。」法官問：「本院卷89、
        90頁有一個公文是藍建鋒承辦，由證人高嘉良課長核章
        ，是發給原告與王玉蓮的，86年85646號函的稿，90頁
        上面有三個字『雖無法』槓掉，上面沒有藍建鋒蓋的章
        ，原告收到的文是沒有『雖無法』三個字，『雖無法』
        這三個是你們的本意要槓掉？為何沒有蓋校對章？」證
        人答：「這誰槓掉的我也不清楚，但是以發文的為準。
        」足稽被告86年府工使字第85646號函之本意應即指系
        爭建物並非違建，而既被告之公文已認定原告之建物並
        非違建，則依「禁反言」之法律原則，自不容於欲徵收
        時又重新謂系爭建物係違章建築。
      6.退萬步言，即認原告之建物係違章建築，但查原告之父
        親早在73年6月27日即在此處設籍，而原告亦在76年即
        有戶籍在，是被告之訴訟代理人稱當時無法得知建物係
        何人居住所有云云，顯與事實不符，蓋建物既有門牌，
        則在戶政事務所一查即可知建物上之所有人為何人，而
        被告竟怠於此一查證工作，即以公告代送達，是該查報
        公告顯然違法應不生查報之效力，蓋如向原告送達，則
        原告既已向國產局租用土地，則必可取得國產局之同意
        ，而重新補建照，如此原告即可變為合法建物，故被告
        所提之太平鄉公所之公告自無法對原告生效。
      7.綜上，本件原處分認事用法均有重大違背法令之情事，
        請判決撤銷原處分及訴願決定云云。
    (二)被告部分：
      1.被告為開發台中縣太平市新光地區為新社區，並解決大
        里溪河川整治用地問題需要，經報奉內政部以92年11月
        12日內授中辦地字第0920084780號函核准辦理太平市區徵收，原告所有之系爭建物係坐落財政部國
        有財產局所管太平市○○路段19-200地號國有土地上，
        依土地徵收條例第6條規定，公有土地上之私有土地改
        良物，得徵收之。系爭建物爰經被告以93年1月8日府地
        區徵字第0930010839-1號公告徵收在案。公告期間自93
        年1月9日起至93年2月9日止。依土地徵收條例第20條第
        1項規定：「徵收土地或土地改良物應發給之補償費，
        應於公告期滿後15日內發給之。」被告遂於93年2月13
        日以府地區徵字第0930041297號函通知土地改良物所有
        權人領取補償費在案。原告所有之系爭建物係坐落本區
        段徵收範圍內「太平市○○路○段12巷內」，係屬85 年
        間查報有案之違章建物，因時隔多年，且當初辦理強制
        拆除時之違章建物確切位置及其是否曾經拆除後又重建
        ，與現有建物關係上判定極度困難，爰將該巷內所有建
        物暫緩發放補償費。為解決查報違章認定疑義，被告乃
        成立「太平市區徵收範圍內太平市○○路○
        段12巷內涉及查報有案違章建築認定疑義工作小組」共
        同進行多次討論及彙整相關資料後研提補償費發放認定
        原則，因原告所有之建物係為查報有案之違章建築，且
        未經被告執行強制拆除亦未註銷違建查報，按台中縣辦
        理公共工程建築改良物拆遷補償自治條例第3條規定，
        查報有案之違章建築不予救濟，被告乃以95年4月24日
        府地區徵字第0950111799號函復原告。
      2.經查原告所有系爭建物，經台中縣太平鄉公所（現為太
        平市公所）於85年間因系爭建物同時違反水利法及建築
        法查報在案，並經被告以85年6月3日85府工水字第1343
        46號公告；其主旨：「為太平鄉○○路段大坑溪行水區
        內擅自興建房屋已違水利法，限於本（85）年6月30日
        前自行拆除，回復原狀，逾期不拆除者，依法強制執行
        拆除，如有任何損失，不予補償。」，然查原告並未於
        上開規定期限內自行拆除其所有上開違章建築。
      3.按「本法所稱建造，係指左列行為：一、新建：為新建
        造之建築物或將原建築物全部拆除而重行建築者。二、
        增建：於原建築物增加其面積或高度者。但以過廊與原
        建築物連接者，應視為新建。三、改建：將建築物之一
        部分拆除，於原建築基地範圍內改造，而不增高或擴大
        面積者。四、修建：建築物之基礎、樑柱、承重牆壁、
        樓地板、屋架或屋頂、其中任何一種有過半之修理或變
        更者。」、「建築物非經申請直轄市、縣（市）（局）
        主管建築機關之審查許可並發給執照，不得擅自建造或
        使用或拆除。‧‧‧。」及「本辦法所稱之違章建築，
        為建築法適用地區內，依法應申請當地主管建築機關之
        審查許可並發給執照方能建築，而擅自建築之建築物。
        」、「直轄市、縣（市）主管建築機關，應於接到違章
        建築查報人員報告之日起5日內實施勘查，認定必須拆
        除者，應即拆除之。認定尚未構成拆除要件者，通知違
        建人於收到通知後30日內，依建築法第30條之規定補行
        申請執照。違建人之申請執照不合規定或逾期未補辦申
        領執照手續者，直轄市、縣（市）主管建築機關應拆除
        之。」分別為建築法第9條、第25條及違章建築處理辦
        法第2條、第5條所明定。另查系爭建築物坐落於台中縣
        太平市，而該市係內政部指定實施建築法而於62年12月
        24日訂頒「實施都市計畫以外地區建築物管理辦法」實
        施管理之地區；換言之，依上開規定，台中縣太平市自
        「實施都市計畫以外地區建築物管理辦法」62年12月24
        日頒布實施日起，舉凡建築物之新建、增建、修建、改
        建等建築行為，均須向建築主管機關申請執照手續，經
        審查合格並領得執照始得建造，否則，擅自建造即屬違
        章建築。
      4.有關原告檢附台中縣太平市87年6月3日87太市工字第13
        525號證明書證明系爭建物為合法房屋乙節，經查原告
        所有之系爭建物門牌為太平市○○里○○路○段12巷28-
        5號，而該證明書係訴外人程海水為向國有財產局申請
        承租手續需要，向太平市公所申請核發坐落太平市○○
        里○○路○段12巷28-27號房屋係59年3月27日以前興建
        完成之舊有房屋證明，故該證明書顯與系爭建物無涉；
        復查該訴外人程海水之證明書係台中縣太平市公所依據
        臺中縣稅捐稽徵處大屯分處80年2月1日稅屯二字第1142
        號房屋稅籍證明書所核發，上開房屋稅籍證明書前經臺
        中縣稅捐稽徵處大屯分處以94年7月5日中縣稅屯分房字
        第0940810682號函表示該房屋稅籍證明書業經臺灣高等
        法院臺中分院於89年1月6日以87年度上更(二)字第41號刑
        事判決確認「內容登載不實」在案，應予作廢，故該證
        明書亦無法證明訴外人程海水之建築物為62年12月24日
        以前興建之合法建物。次查原告所陳臺中縣太平市○○
        里○○路○段12巷內21戶建物，經核對太平新光地區鄉
        街計畫實測地形圖顯示該屋在都市計畫公布前己存在，
        因之並非違章建築，此有被告86年4月30日86府工使字
        第85646號函可證乙節，經查上開被告函說明二即指稱
        原告申請坐落之房屋，係屬內政部62年12月24日訂頒「
        實施都市計畫以外地區建築物管理辦法」實施管理之地
        區，即62年12月24日以後興建之任何建築物，均必須申
        領建照執照，否則即屬違章建築；且上開函說明三亦謹
        述明上開21戶建物違建案俟再行詳查後，再行辦理，並
        未說明系爭建物即屬合法房屋，是以原告稱其系爭房屋
        自86年迄今仍未拆除而認其為合法建築物，顯然有所誤
        解。另本案經被告重新核對65年4月施測之「變更太平
        市（新光地區）都市計畫（第二次通盤檢討─擴大都市
        計畫範圍圖）」與太平市○○路○段12巷地區建物現況
        示意圖，上開65年4月施測圖並無系爭建物存在，顯示
        系爭建物係在65年4月以後所興建。原告既無法舉證系
        爭建物係於62年12月24日內政部訂定之「實施都市計畫
        以外地區建築物管理辦法」實施之前即建造完成之證明
        文件（含系爭建築物：構造別、面積、樓層、建築完成
        日期）等相關資料供現場核對，且未經被告執行強制拆
        除亦未註銷違建查報者，依臺中縣辦理公共工程建築改
        良物拆遷補償自治條例第3條第2項：「除查報有案之違
        章建築不予救濟外‧‧‧。」之規定，應不予救濟。
      5.綜上所述，原告仍執陳詞提起本訴，難謂有理由，請判
        決駁回原告之訴等語。
　　理  由
一、本件被告為開發太平新光地區為新社區，並解決大里溪河川
    整治用地取得問題需要，報經內政部以92年11月12日內授中
    辦地字第0920084780號函核准辦理太平市區徵收
    ，嗣需拆除該區段徵收範圍內原告所有坐落台中縣太平市○
    ○路○段12巷28-5號建築物，經被告查證結果，因系爭建物
    違反建築法及水利法規定，前經被告以85年6月3日府工水字
    第134346號公告列冊有案限期內應自行拆除，惟嗣後未經註
    銷、亦未執行拆除之違章建築，況原告亦無法提出系爭建物
    係於62年12月24日「實施都市計畫以外地區建築物管理辦法
    」實施以前即建造完成之相關證明文件，乃以95年4月24日
    府地區徵字第0950111799號函通知原告系爭建物不予救濟，
    並請於95年6月30日以前自行拆除完竣。
二、原告不服上開處分，起訴主張略稱，系爭建物係原告之母親
    謝王玉蓮於59年1月27日，向前手何來春購買坐落在台中縣
    太平鄉○○路段63號河川公地使用權，及其上房屋二棟，此
    有讓渡合約書一份及台中縣政府70府建水字第154498號函可
    證，足徵原告之建物早在59年即已存在，原告在承租土地上
    蓋用建物，更係合法之舉。另本件建物所在之基地早在民國
    87年時已編定為住宅區，並非行水區，被告謂系爭建物所在
    位置仍屬行水區應有欺朦之嫌。次查被告85年查報有案之違
    建部分，業經被告於86年4月23日拆除，而因原告並非違建
    ，是乃得保存迄今。復查被告於96年1月5日以府工程字第
    0950358974號函檢送之證物中有註明實拆102件待查28件，
    而原告所有之編號B34、B35、B36、B37均說明待查，被告代
    理人在95年12月19日準備程序中亦坦承因承辦人員退休，如
    何處理已不清楚等語，是本件系爭建物並非被告所謂之違建
    物甚明。又查系爭建物，被告86年4月30日86府工使字第
    85646號函中已明白表示：編號B11、27、15、25、18、26、
    12、24、23、34、35、36、37、16、17、19、20、21、22
    、28、38計21戶，經核對太平新光地區鄉街計畫實測地形圖
    ，顯示該屋在都市計畫公布前即已存在。依86年4月19日之
    會勘紀錄結果，除陳美雪無法查證外，其餘如備註欄註記，
    並註明建築之日期均係在62年12月24日以前。其中被告便箋
    更註明查該調查名冊24人中除遷出死亡房屋倒塌吳彩屏、王
    玉蓮二人外均已註銷在案，另又簽吳彩屏、王玉蓮二人據調
    查名冊，被告認定符合62年12月24日以前興建完，衡情度理
    其房屋建築日期勘可證認。依台中縣辦理公共工程建築改良
    物拆遷補償自治條例第3條第1項及第2項規定：「本自治條
    例所稱建築物係指下列各款：一都市計畫及內政部指定建築
    法適用地區公布前之建築物。二日據時期已實施都市計畫地
    區，光復後依法重行發布實施都市計畫以前建造之建築物。
    三依建築法領有使用執照之建築物。四依建築法領有建築執
    照或建築許可之建築物。但以主要構造及位置，均照核准之
    工程圖施工者為限。」本件原告所有系爭建物係於都市計畫
    前即已存在，既符合上開自治條例之規定應予補償之建築物
    ，並非違章建築，依法被告即有補償之義務。縱認原告所提
    資料仍無法證明系爭房屋於都市計畫公布前即已存在，惟被
    告亦未提出系爭房屋係屬查報有案之違章建築之證明，是依
    上開自治條例第3條第2項規定，被告仍應依自治條例所定補
    償標準百分之七十辦理給付云云。
三、本院查台中縣辦理公共工程建築改良物拆遷補償自治條例第
    3條規定：「本自治條例所稱建築物係指下列各款：一都市
    計畫及內政部指定建築法適用地區公布前之建築物。二日據
    時期已實施都市計畫地區，光復後依法重行發布實施都市計
    畫以前建造之建築物。三依建築法領有使用執照之建築物。
    四依建築法領有建築執照或建築許可之建築物，但以主要構
    造及位置，均係按照核准之工程圖樣施工者為限。除查報有
    案之違章建築不予救濟外，無法提出前項證明文件之建築物
    按本辦法所定補償標準百分之七十予以救濟。」是依上開規
    定，建築物經查報有案之違章建築不予救濟，無法提出前項
    證明文件之建築物，按本辦法所定補償標準百分之七十予以
    救濟。惟52年12月10日修正之水利法第10條規定：「省（市
    ）、縣（市）各級主管機關辦理水利事業，於不牴觸本法範
    圍內，得制定單行章則。但應報上級主管機關。」臺灣省政
    府根據上開法律授權訂定臺灣省河川管理規則，其第17條第
    1項規定：「為保護河防安全禁止左列事項：一．．．三在
    河川區○○○道治理計畫線範圍或預定線內之土地，施設工
    廠、房屋或未經管理機關許可之建造物者。」是依上開規定
    ，在河川區○○○道治理計畫線範圍或預定線內之土地，禁
    止施設房屋。綜上規定，臺中縣地區在非河川區○○○道治
    理計畫線範圍或預定線內之土地，建有房屋遇有徵收時，其
    屬都市計畫及內政部指定建築法適用地區公布前之建築物，
    或日據時期已實施都市計畫地區，光復後依法重行發布實施
    都市計畫以前建造之建築物。或依建築法領有使用執照之建
    築物，或依建築法領有建築執照或建築許可之建築物，其主
    要構造及位置，均係按照核准之工程圖樣施工者為限，應予
    補償。經查報有案之違章建築，不予補償，如無法提出是否
    違章建築證明文件之建築物，按補償標準百分之七十予以救
    濟。惟在河川區○○○道治理計畫線範圍或預定線內之土地
    ，為保護河防安全，臺灣省河川管理規則訂定禁止施設房屋
    ，自均屬違章建築。本件原告申請徵收補償之系爭建物，係
    坐落財政部國有財產局所管太平市○○路段19-200地號國有
    土地上，該地區前經臺灣省政府以79年3月12日府建水字第
    145164號及經濟部89年11月3日經水利字第89888702號公告
    為河川區域，至93年9月7日始由經濟部以經授水字第093202
    16690號公告作廢，是依上開臺灣省河川管理規則第17條第1
    項第3款規定，於93年9月7日以前即屬不得施設房屋之地區
    。且原告所有系爭房屋（即編號B34、35、36及37號），前
    經臺中縣太平鄉公所（現改為市）以84年5月17日84太鄉建
    字第13536號違章建築查報單查報後，業經臺中縣政府84年5
    月23日84府工建字第121224號公告為違章建築，請違建人依
    法補辦建照執照，逾期強制執行。嗣因各所有人均未補辦建
    照執照，經臺中縣政府以84年6月28日84府工建字第159890
    號公告其為違章建築，應執行拆除。並由該府工務局以84年
    6月28日84府工建字第159890號違章建築拆除通知單通知應
    依違章建築處理辦法第5條規定執行拆除。凡此有被告96年7
    月10日府工使字第0960190942號函檢送本院之上開公告及違
    章建築查報單附卷可證，足證原告所有系爭房屋係坐落在經
    臺灣省政府及經濟部公告之河川區域，且經被告公告應執行
    拆除之違章建築，依上說明，即屬徵收不予補償之房屋，被
    告否准原告申請補償於法即無不合。
四、原告雖主張被告查報原告所有系爭建物為違章建築，並未通
    知原告，對原告不生效力云云。惟據臺灣省建設廳73年8月
    29日73建四字第162732號函轉內政部核示：「按違章建築經
    主管建築機關勘查認定必須拆除者，應即通知拆除隊或工程
    隊拆除之，勘查認定尚未構成拆除要件者，通知違建人於收
    到通知後1個月內依法補行申請領照，此就違章建築處理辦
    法第5條規定至明。是違建姓名住址不詳者，其為應即拆除
    之違建，不待通知即可拆除，其為得准補行申請領照之違建
    ，有姓名而無住址，依民事訴訟法第149條第1項第1款以公
    示送達，無姓名則以公告方式為之。」被告以系爭違章建築
    於查報當時不知為何人所有，乃依上開函示意旨以公告為之
    ，於法即無不合。原告雖又主張其有設籍在系爭房屋，被告
    不應不知係屬原告所有，其未通知原告，查報不生效力云云
    。惟查違章建築之使用人與所有人並非必然同一，一般情形
    ，違章建築所有人於行政機關前往調查時，因恐被查報拆除
    ，大都不願承認係其所有，此為眾所週知之事實，內政部因
    而規定，主管機關於不知違章建築人之姓名住址時，准以公
    告為之。本件原告所有系爭房屋係全棟皆屬違章建築，並非
    部分為違章建築，被告自難憑以判斷所有人之姓名住址，被
    告依內政部之解釋意旨，以公告為之，即無不合。況被告查
    報違章建築有無合法送達，乃能否執行之問題，本件則係系
    爭房屋是否曾經被告查報為違章建築，苟其曾經被告查報為
    違章建築，依台中縣辦理公共工程建築改良物拆遷補償自治
    條例第3條規定，即屬不予徵收補償之房屋，原告以被告違
    章建築之查報未經合法送達伊為由，主張其查報為無效，被
    告應給予徵收補償云云，尚屬無據。
五、再查本件原告檢附臺中縣太平市87年6月3日87太市工字第13
    525號證明書證明系爭建物為合法房屋乙節，經查原告所有
    之系爭建物門牌為太平市○○里○○路○段12巷28-5號，而
    該證明書係訴外人程海水為向國有財產局申請承租手續需要
    ，向太平市公所申請核發坐落太平市○○里○○路○段12巷
    28-27號房屋係59年3月27日以前興建完成之舊有房屋證明，
    故該證明書顯與系爭建物無涉；況該訴外人程海水之證明書
    係臺中縣太平市公所依據臺中縣稅捐稽徵處大屯分處80年2
    月1日稅屯二字第1142號房屋稅籍證明書所核發，上開房屋
    稅籍證明書，業經臺中縣稅捐稽徵處大屯分處以94年7月5日
    中縣稅屯分房字第0940810682號函表示，因該房屋稅籍證明
    書業經臺灣高等法院臺中分院於89年1月6日以87年度上更(二)
    字第41號刑事判決確認「內容登載不實」，應予作廢，故該
    證明書亦無法證明訴外人程海水之建築物為62年12月24日以
    前興建之合法建物。至於原告另主張，伊所有系爭建物編號
    為B34、B35、B36、B37，該等物在被告86年4月30日86府工
    使字第85646號函中已明白表示：編號B11、27、15、25、18
    、26、12、24、23、34、35、36、37、16、17、19、20、21
    、22、28、38計21戶，經核對太平新光地區鄉街計畫實測地
    形圖，顯示該屋在都市計畫公布前即已存在。依86年4月19
    日之會勘紀錄結果，除陳美雪無法查證外，其餘如備註欄註
    記，並註明建築之日期均係在62年12月24日以前。其中被告
    便箋更註明查該調查名冊24人中除遷出死亡房屋倒塌吳彩屏
    、王玉蓮二人外均已註銷在案，另又簽吳彩屏、王玉蓮二人
    據調查名冊，被告認定符合62年12月24日以前興建完，衡情
    度理其房屋建築日期勘可證認定。足證本件原告所有之建物
    應非違章建築云云一節。經查上開被告函說明二即指稱原告
    申請坐落之房屋，係屬內政部62年12月24日訂頒「實施都市
    計畫以外地區建築物管理辦法」實施管理之地區，即62年12
    月24日以後興建之任何建築物，均必須申領建照執照，否則
    即屬違章建築；且上開函說明三亦謹述明上開21戶建物違建
    案俟再行詳查後，再行辦理，並未說明系爭建物即屬合法房
    屋，是以原告稱其系爭房屋自86年迄今仍未拆除而認其為合
    法建築物，顯然有所誤解。另本案經被告重新核對65年4月
    施測之「變更太平市（新光地區）都市計畫（第二次通盤檢
    討─擴大都市計畫範圍圖）」與太平市○○路○段12巷地區
    建物現況示意圖，上開65年4月施測圖並無系爭建物存在，
    顯示系爭建物係在65年4月以後所興建，證人高嘉良在95年
    訴字第606號吳彩屏拆遷補償費案，於96年5月15日準備程序
    期日所為之證言，自不足以推翻65年4月施測之「變更太平
    市（新光地區）都市計畫（第二次通盤檢討─擴大都市計畫
    範圍圖）」與太平市○○路○段12巷地區建物現況示意圖，
    並無系爭建物存在，及被告以84年6月28日84府工建字第159
    890號公告其為違章建築之事實。原告既無法舉證系爭建物
    係於62年12月24日內政部訂定之「實施都市計畫以外地區建
    築物管理辦法」實施之前即建造完成之證明文件（含系爭建
    築物：構造別、面積、樓層、建築完成日期）等相關資料供
    現場核對，系爭房屋雖未經被告執行拆除，惟亦未註銷違建
    查報，且其係屬河川區域之房屋，已見前述，依臺中縣辦理
    公共工程建築改良物拆遷補償自治條例第3條第2項：「除查
    報有案之違章建築不予救濟外‧‧‧。」之規定，應不予救
    濟。至於原告所稱被告便箋更註明查該調查名冊24人中除遷
    出死亡房屋倒塌吳彩屏、王玉蓮二人外均已註銷在案，另又
    簽吳彩屏、王玉蓮二人據調查名冊，被告認定符合62年12
    月24日以前興建完，衡情度理其房屋建築日期勘可證認一節
    。查該便箋上並無任何人簽名或蓋章，亦無任何上級批示，
    被告主張該便箋係不知何時由不明人士貼上原處分卷內，企
    圖影響其後之行政救濟結果，自不足採等語，應屬可信。如
    前所述，原告所有系爭建物業經證明，係經被告公告之違章
    建築，則原告以無任何簽名之便箋所為之記載作為系爭建物
    非屬違章建築之依據，亦難採憑。
六、綜上所述，本件原處分於法並無不合，訴願決定予以維持，
    亦屬允當，原告訴請撤銷為無理由，應予駁回。
據上論結，本件原告之訴為無理由，依行政訴訟法第195條第1項
後段、第98條第3項前段，判決如主文。
中　　華　　民　　國　　96　　年　　7　　 月　　19　　日
                    第三庭審判長法  官  王  茂  修
                                法  官  莊  金  昌
                                法  官  林  金  本
以上正本證明與原本無異。
如不服本判決，應於判決送達後20日內向本院提出上訴書狀，其
未表明上訴理由者，應於提起上訴後20日內向本院提出上訴理由
書（須依對造人數附具繕本）；如於本判決宣示或公告後送達前
提起上訴者，應於判決送達後20日內補提上訴理由書（須附繕本
）。未表明上訴理由者，逕以裁定駁回。
提起上訴應預繳送達用雙掛號郵票390元（34元及5元郵票各10份
)。
中　　華　　民　　國　　96　　年　　7　　月　　 23　　日
                                書記官  蔡  騰  德
